【裁判字號】    92,台非,111
【裁判日期】    920306
【裁判案由】    公共危險
【裁判全文】
最高法院刑事判決                                九十二年度台非字第一一一號
    上  訴  人  最高法院檢察署檢察總長
    被      告  甲○○
右上訴人因被告公共危險案件，對本院中華民國八十八年九月二十三日確定判決（八
十八年度台上字第五四一一號，起訴案號：台灣台北地方法院檢察署八十七年度偵字
第一六九０六號、第一八一九三號），認為違法，提起非常上訴，本院判決如左：
    主  文
上訴駁回。
    理  由
本件非常上訴理由稱：「按判決不適用法則或適用法則不當者，為違背法令，刑事訴
訟法第三百七十八條定有明文，又判決理由矛盾者，其判決當然違背法令，刑事訴訟
法第三百七十九條第十四款亦有明文。按本件二審判決認定，被告於八十七年八月十
三日凌晨零時許，潛入國有由國立政治大學管理，平時在該時間有人所在之該校中山
人文社會科學研究所所在之『中山館』，以預先準備之二瓶夜來香酒精膏燃料，分別
在中山館二樓第十七、十八研究室房外通道上、三樓第七、八研究室房門外通道上及
三樓所長室內，以前開燃料點火，『燒燬中山館二、三樓研究室及所長室』，而論被
告以刑法第一百七十三條第一項之放火燒燬現有人所在之建築物罪，乃以『查國立政
治大學中山館於八十七年八月十三日凌晨發生火災，燒燬二、三樓研究室及所長室，
經台北市政府消防局出動消防車灌救，火災現場經該消防局人員二次勘查，有火災現
場照片及火災原因調查報告書在卷可稽。此次火災除中山館二、三樓燒燬外，三樓所
長室內裝潢物亦燒燬嚴重。自卷附現場照片觀察各研究室木板牆、天花板、隔間等均
燒燬，受燒燬碳化嚴重之木條塌落零亂，裸露之樓板（應是樓頂板之誤）、外牆受燻
燒變色嚴重，鋁門框燒熔變形，堪認各該研究室已喪失其效用，火災原因調查報告書
並詳載燒燬建築物之情形甚詳，可資與現場照片相互比對。是本件火災燒燬建築物之
事實應屬無疑。』云云為論據。惟查：刑法第一百七十三條第一項所謂放火燒燬現有
人所在之建築物罪，須建築物構成之重要部分已燒燬，如僅建築物內之傢俱、物件、
裝潢、門窗、傢俱、隔間等燒燬，及外牆燻黑，其建築物本身尚未達喪失其效用之程
度，則僅能論以同條第三項之未遂罪。本件火災調查報告，內載『此次火災除中山館
二、三樓燒燬外』，所謂二、三樓燒燬，實際上即指該二、三樓之所長室、研究室燒
燬，此由該報告之前後文及照片之旁白說明可知，二審判決亦係認定中山館二、三樓
內之研究室及所長室燒燬，而本件中山館二、三樓內之研究室及所長室，乃以木板牆
等材料隔間，起火燃燒，固有該所長室內裝潢物燒燬嚴重，各研究室木板牆、天花板
、隔間等燒燬，受燒燬碳化嚴重之木條塌落零亂，裸露之樓頂板、外牆受燻燒變色嚴
重，鋁門框燒熔變形之情形，惟所長室內之裝潢物，各研究室之木板牆、天花板、隔
間、鋁門框等均非中山館結構之重要部分，該部分燒燬，並不影響中山館之整體建築
結構，自不足作為中山館建築物被燒燬之證據，而樓頂板裸露乃天花板燒燬之結果，
樓頂板裸露乃建築物未裝潢前之狀態，並不會使建物喪失其效用，否則尚未作內部裝
潢之新建物，樓板均裸露可見，豈非全屬毀損之建物（此與鋼筋裸露可能損及建物結
構之情形應予區別），而外牆受燻燒變色嚴重，鋁門框燒熔變形等情形，亦均不影響
中山館之整體結構，不致使建物喪失其效用，二審認定被告燒燬建築物，有違經驗法
則與論理法則，並有證據理由矛盾之違法，綜上所述，本件中山館內之所長室及研究
室，係為使用方便予以隔間之裝潢設備，並非獨立之建築物，所長室及研究室燒燬，
僅係中山館內部之裝潢燒燬，並非建築物本身燒燬，被告放火燒燬建築物應僅達未遂
階段，二審判決於事實欄認定被告燒燬中山館二、三樓研究室及所長室，於理由欄內
認定各研究室已喪失其效用，乃竟於主文及理由欄論被告以刑法第一百七十三條第一
項之放火燒燬現有人所在之建築物既遂罪，自有適用法則不當，及理由矛盾之違法，
原審不察未予糾正，率予維持二審判決，自屬違法，案經確定，且於被告不利，爰依
刑事訴訟法第四百四十一條、第四百四十三條提起非常上訴，以資糾正。」等語。
本院按非常上訴審，應以原確定判決所確認之事實為判決之基礎，倘非常上訴理由係
對卷內證據資料，持與原判決相異之評價，就原判決認定之事實，指摘原判決有適用
法則不當等之違法，即係對於事實審法院採證認事職權行使之當否所為之任意指摘，
自與非常上訴係以統一法令適用之本旨有違。本件第二審判決事實，認定被告甲○○
於「民國八十七年八月十三日凌晨零時許，潛入國有由該校（國立政治大學）管理，
平時在該時間有人所在之該校中山人文社會科學研究所所在之『中山館』，以預先準
備之二瓶夜來香酒精膏燃料，分別在中山館二樓第十七、十八研究室房外通道上、三
樓第七、八研究室房門外通道上及三樓所長室內，以前開燃料點火後離去」、「大火
延燒，燒燬中山館二、三樓研究室及所長室」，並於理由說明：「國立政治大學中山
館於八十七年八月十三日凌晨發生火災，燒燬二、三樓研究室及所長室，經台北市政
府消防局出動消防車灌救，火災現場經該消防局人員二次勘查，有火災現場照片及火
災原因調查報告書在卷可稽。此次火災除中山館二、三樓燒燬外，三樓所長室內裝潢
物亦燒燬嚴重。自卷附現場照片觀察各研究室木板牆、天花板、隔間等均燒燬，受燒
燬碳化嚴重之木條塌落零亂，裸露之樓板、外牆受燻燒變色嚴重，鋁門框燒熔變形，
堪認各該研究室已喪失其效用，火災原因調查報告書並詳載燒燬建築物之情形甚詳，
可資與現場照片相互比對。是本件火災燒燬建築物之事實應屬無疑」。則依第二審判
決所認定之事實，被告放火燒燬中山館現有人所在之建築物已達既遂，第二審論以刑
法第一百七十三條第一項罪刑，並無違背經驗及論理法則，事實與理由矛盾，及適用
法則不當之違法可言。本院確定判決維持第二審判決，駁回被告在第三審之上訴，亦
無違法。上訴意旨謂所長室內之裝潢物，各研究室之木板牆、天花板、隔間、鋁門框
等均非中山館結構之重要部分，該部分燒燬，並不影響中山館之整體建築結構，自不
足作為中山館建築物被燒燬之證據，而樓頂板裸露乃天花板燒燬之結果，樓頂板裸露
乃建築物未裝潢前之狀態，並不會使建築物喪失其效用，至於外牆受燻燒變色嚴重，
鋁門框燒熔變形等情形，亦均不影響中山館之整體結構，不致使建築物喪失其效用，
二審認定被告燒燬建築物，有違經驗及論理法則，並有證據理由矛盾之違法。中山館
內之所長室及研究室，係為使用方便予以隔間之裝潢設備，並非獨立之建築物，所長
室及研究室燒燬，僅係中山館內部之裝潢燒燬，並非建築物本身燒燬，被告放火燒燬
建築物應僅達未遂程度，第二審判決於事實欄認定被告燒燬中山館二、三樓研究室及
所長室，於理由欄內認定各研究室已喪失其效用，乃竟於主文及理由欄內論被告以刑
法第一百七十三條第一項之放火燒燬現有人所在之建築物既遂罪，自有適用法則不當
及理由矛盾之違法，原審未予糾正，率予維持，自屬違法云云，尚有誤會。本件非常
上訴，難認為有理由，應予駁回。
據上論結，應依刑事訴訟法第四百四十六條，判決如主文。
中      華      民      國    九十二    年      三      月      六      日
                              最高法院刑事第二庭
                                  審判長法官  陳  錫  奎
                                        法官  洪  清  江
                                        法官  李  伯  道
                                        法官  洪  文  章
                                        法官  花  滿  堂
      右正本證明與原本無異
                                              書  記  官
中      華      民      國    九十二    年      三      月     十二     日


司法院資訊處製作；財團法人民間司法改革基金會備份。
